臺灣臺中地方法院刑事裁定　　　　　　　 100年度聲字第21號
聲明異議人　陳茂田
即 受刑 人
上列聲明異議人即受刑人因違反電子遊藝場業管理條例等案件，
對於臺灣臺中地方法院檢察署檢察官99年執字第7010號執行之指
揮不服而聲明異議，本院裁定如下：
    主  文
異議駁回。
    理  由
一、聲明異議意旨略以：聲明異議人即受刑人陳茂田（下簡稱聲
    明人）所犯電子遊戲場業管理條例第22條之非法營業罪，經
    法院各諭知有期徒刑2 月，應執行有期徒刑2 年6 月，並准
    予易科罰金，雖其執行之刑逾6 月，惟依刑法第41條規定仍
    符合得易科罰金之要件。然檢察官竟以該集團犯罪時間自92
    年起迄至97年間止，長達5 年之時間，規模龐大，獲取巨額
    暴利，長期造成社會治安之危害，聲明人僅為圖取個人不法
    暴利，即入股參予該集團犯罪，確屬惡性非輕，如不發監執
    行所宣告之刑，難以收矯正之效為理由駁回聲明人聲請易科
    罰金之請求，而未審酌犯罪後、審判後及執行時有無如不發
    監執行所宣告之刑，難以收矯正之效之情狀，於法顯然不合
    ，且未具體說明聲明人有何確實之事由於執行時如何存在，
    其駁回顯然違法不當。再者，聲明人僅投資宏國公司，並未
    實際參與經營，獲取利潤亦屬正常，無所謂暴利不暴利，此
    不得列入「非入監執行不能矯正之效」之理由。另易科罰金
    與數罪併罰之制度設計不同，如因數罪合併定應執行後，即
    不准予易科罰金，顯然將使受刑人蒙受不利益之評價。末查
    ，聲明人尚有15歲之養子正逢青春期，現無聲明人照料，行
    為思想恐偏差，為此，請准易科罰金等語。
二、按實體裁定，與實體判決同其效力，於裁定確定後，認為違
    法，得提起非常上訴，此有最高法院92年度臺非字第54號判
    決意旨可資參照，是以實體裁定與實體判決既同其效力而有
    既判力，自應皆受一事不再理原則之拘束。次按犯最重本刑
    為5 年以下有期徒刑以下之刑之罪，而受6 個月以下有期徒
    刑或拘役之宣告者，得以新臺幣1000元、2000元或3000元折
    算1 日，易科罰金。但易科罰金，難收矯正之效或難以維持
    法秩序者，不在此限，刑法第41條第1 項亦定有明文。準此
    ，有期徒刑或拘役得易科罰金之案件，法院所諭知者，僅係
    易科罰金之折算標準而已，至於是否准予易科罰金，執行檢
    察官仍有依個案依前開法律規定裁量之權能，亦即執行檢察
    官得考量受刑人如不接受有期徒刑或拘役之執行，是否難收
    矯正之效，或難以維持法秩序，以作為其裁量是否准予易科
    罰金之憑據，非謂受刑人一有身體、教育、職業、家庭等諸
    項事由或暫時無法執行，執行檢察官即必然應准予易科罰金
    。易言之，執行檢察官審酌是否准予易科罰金，係綜合考量
    被告之犯行、前案執行效果、犯案時之外在環境，個人特質
    與社會秩序之維護等一切因素，與法院係針對受刑人之個案
    具體犯行而為量刑標準，二者尚屬有別。另刑法第41條第1
    項所謂之「難收矯正之效」、「難以維持法秩序」等，均屬
    不確定法律概念，此乃係立法者賦予執行者能依具體個案，
    考量犯罪特性與情節及受刑人個人之特殊事由，據以審酌應
    否准予易科罰金。是以法律賦予執行檢察官此項裁量權，僅
    在發生裁量瑕疵之情況時，法院始有介入審查之必要（最高
    法院97年度臺抗字第576 號、98年度臺抗字第102 號刑事裁
    定意旨參照）。
三、經查，本件聲明人對於臺灣臺中地方法院檢察署檢察官就本
    院97年度訴字第1113號刑事判決所核發之99年度執字第7010
    號執行指揮書，前業向本院具狀聲明異議，並經本院於99年
    7 月28日以99年度聲字第2829號裁定，以其該聲明異議意旨
    指摘檢察官執行指揮不當尚非有據，為無理由，而駁回其聲
    明異議，聲明人不服提起抗告後，並經臺灣高等法院臺中分
    院於99年9 月6 日以99年抗字第779 號裁定抗告駁回而確定
    在案在案，此有上開裁定書及臺灣高等法被告前案紀錄表各
    1 份附卷可考，依上開說明，臺灣高等法院臺中分院99年度
    抗字第779 號裁定既係就實體事項所為之實體裁定，自有實
    體裁定之既判力，且除聲明人本件所提「易科罰金與數罪併
    罰之制度設計不同，如因數罪合併定應執行後，即不准予易
    科罰金，顯然將使受刑人蒙受更不利益之評價」之異議理由
    外，其餘聲明異議理由均已據本院99年度聲字第2829號及臺
    灣高等法院臺中分院99年抗字第779 號裁定書理由詳予論述
    ，並為駁回聲明人之聲明及抗告而確定在案，且該裁定核屬
    對實體事項之裁定，有一事不再理原則之適用，是聲明人就
    同一案件重複聲請，自係違反一事不再理原則，顯非適法，
    應予駁回。至本院97年度訴字7010號刑事判決主文對聲明人
    所犯之數罪及所定之應執行刑均諭知得易科罰金，但檢察官
    於執行時此數罪併罰案件是否准予易科金，仍應綜合考量被
    告之犯行，犯案時之外在環境，個人特質與社會秩序之維護
    等一切因素，尚難謂檢察官於此類合併定應執行案件不准予
    以易科罰金，即謂此使受刑人蒙受更不利益評價，是聲明人
    據此新理由聲明異議，指摘檢察官之不准易科罰金之執行指
    揮有違法或不當，亦無理由，應予駁回。
五、據上論斷，應依刑事訴訟法第486條，裁定如主文。
中    華    民    國   100    年    1     月    25    日
                  刑事第十一庭  法  官  廖純卿
以上正本證明與原本無異。
如不服本裁定，應於收受送達後5日內向本院提出抗告狀。（應
附繕本）
                                書記官  柳寶倫
中    華    民    國   100    年    1     月    25    日